【裁判字號】    97,訴,425
【裁判日期】    971118
【裁判案由】    偽證
【裁判全文】
臺灣雲林地方法院刑事判決               97年度訴字第425號
公  訴  人  臺灣雲林地方法院檢察署檢察官
被      告  丁○○
            乙○○
            甲○○
上三人共同
選任辯護人  劉意律師
上列被告等因偽證案件，經檢察官提起公訴（97年度偵字第132
號），暨移送併辦（97年度偵字第4260號），本院判決如下：
    主  文
丁○○於執行審判職務之公署審判時，於案情有重要關係之事項
，供前具結，而為虛偽陳述，累犯，處有期徒刑壹年貳月，減為
有期徒刑柒月。
乙○○、甲○○於執行審判職務之公署審判時，於案情有重要關
係之事項，供前具結，而為虛偽陳述，各處有期徒刑壹年，均減
為有期徒刑陸月。
    事  實
一、丁○○前因違反公職人員選舉罷免法案件經本院於民國91年
    6 月11日判處有期徒刑6 月，如易科罰金以300 元折算1 日
    ，褫奪公權2 年，經上訴臺灣高等法院臺南分院及最高法院
    ，均經駁回上訴而確定，92年5 月29日易科罰金甫執行完畢
    。猶不知警惕，竟與甲○○、乙○○等人就擔任第15屆雲林
    縣大埤鄉鄉長登記第1 號候選人之易信助及其競選團隊，因
    評估選情不利而共同籌劃並實施賄選等事項，關乎易信助有
    無決定發放賄款金額、時點，及甲○○有無交付賄款與蘇永
    昌及通知莊北晨、張得祿、郭吉雄向乙○○收取賄款等之就
    案情有重要關係之事項，先於如附表所示「偵查中之證述欄
    （簡稱(甲)欄）」之偵查中為符合事實之證述，而後各基於偽
    證之犯意，於本院94年度選訴字第15號案件（下稱選舉案）
    審理中為證人時，甲○○於95年10月27日之審理期日；丁○○於同年10月30日之審理期日；乙○○於同年11月2 日之審
    理期日（不含96年1 月18日審理期日之證述，業經公訴人以
    補充理由書更正），均供前具結，分別故意為如附表所示「
    審理中之證述欄（簡稱(乙)欄）」內容之虛偽陳述，均足以影
    響易信助所涉違反公職人員選舉罷免法案件之裁判結果。
二、案經本院以94年度選訴字第15號判決書向臺灣雲林地方法院
    檢察署告發後偵查起訴，暨臺灣高等法院臺南分院告發後移
    送併辦。
    理  由
一、程序部分（證據能力之認定）：
    按被告以外之人於審判外之陳述，雖不符刑事訴訟法第159
    條之1 至之4 等4 條之規定，而經當事人於審判程序同意作
    為證據，法院審酌該言詞陳述或書面陳述作成時之情況，認
    為適當者，亦得為證據，刑事訴訟法第159 條之5 第1 項定
    有明文。查本案檢察官起訴認被告3 人涉犯上開罪嫌所憑
    選舉案卷中被告丁○○94年12月12日之調查筆錄；選舉案
    卷中證人丁○○94年12月12日之偵訊筆錄及結文；選舉案
    卷中證人丁○○95年10月30日之審判筆錄及結文；選舉案
    卷中被告乙○○94年12月2 日、94年12月9 日、94年12月12
    日之調查筆錄；94年12月9 日、94年12月10日之偵訊筆錄及
    結文；選舉案卷中證人乙○○94年12月12日之偵訊筆錄及
    結文；選舉案卷中證人乙○○95年11月2 日、96年1 月18
    日之審判筆錄及結文；選舉案卷中被告甲○○94年12月11
    日之調查筆錄；選舉案卷中證人甲○○94年12月10日、同
    月11日之偵訊筆錄及結文；選舉案卷中證人甲○○95年10
    月27日之審判筆錄及結文等證據，業經被告及其辯護人於本
    院準備程序時表示對該等證據之證據能力均不爭執，同意使
    用作為認定事實之依據；本院復審酌上開於審判外所作成之
    陳述、文書，於作成時較無人情施壓或干擾之情形（審判中
    之陳述當然有證據能力，不需當事人同意），以之作為證據
    亦屬適當，是上開審判外及審判中之文書、陳述均具有證據
    能力。
二、爭執、不爭執事項：
  (一)不爭執事項：被告丁○○、乙○○、甲○○有檢察官補充理
    由書所載偵查與審理中之各點證述。
  (二)爭執事項：
  1.關於甲○○部分，在本院94年度選訴字第15號審理中，如檢
    察官補充理由書第1 點到第7 點之審理證述，就關於交付賄
    款與蘇永昌及向乙○○收取賄款，及易信助涉嫌行賄等相關
    證述，是否有關案情重要事項為不實陳述？
  2.關於丁○○部分，在本院94年度選訴字第15號審理中，如檢
    察官補充理由書所載之95年10月30日審理證述，是否關係易
    信助決定發放金額及時點之案情重要事項為不實陳述？
  3.關於乙○○部分，在本院94年度選訴字第15號審理中，如檢
    察官補充理由書所載第1 點到第4 點之審理證述，是否關係
    易信助決定發放金額及時點，及甲○○、蘇永昌幫助易信助
    賄選之案情重要事項為不實陳述？
三、訊據被告甲○○、乙○○、丁○○等人均矢口否認有何偽證
    之犯行，並由其辯護人辯護稱：(一)就甲○○部分，公訴人起
    訴10月27日甲○○就有無交付賄款給蘇永昌？是否通知莊北
    晨、張得祿、郭吉雄向乙○○收取賄款？但甲○○在該日確
    實陳述有將賄款交給蘇永昌，他有說實話，也承認有通知郭
    吉雄、張得祿、莊北晨去找乙○○，只是陳述說找乙○○的
    目的不清楚，就上開部分應不構成偽證；(二)就丁○○、乙○○部分，公訴人沒有說明是在哪個地點、哪個時間，易信助
    決定發放賄款金額及發放時間，就94年度選訴字第15號的相
    關卷證，有可能是在李繼明家中，有可能是在小龍女ＫＴＶ
    ，或是在第三個地點決定，此部分公訴人沒有明確說明如何
    構成偽證；(三)易信助涉嫌賄選一案，目前仍在臺灣高等法院
    臺南分院審理中，易信助是否賄選，與本案有絕對關係，未
    免裁判發生歧異，是否在易信助判決確定後，本案再行審判
    等語資為抗辯。
四、經查：
  (一)按刑事案件之裁判，不應受其他刑事案件之拘束，故他罪之
    裁判，僅足以供本罪之參考，法院仍應直接審理，發現真實
    ，即刑事訴訟法第295 條所規定「犯罪是否成立以他罪為斷
    ，而他罪已經起訴者，得於其判決確定前停止本罪之審判」
    之情形，應否停止審判，乃法院依職權裁量之事項（最高法
    院76年度臺上字第5433號判決參照）。而本件關乎易信助是
    否涉及公職人員選舉罷免法之賄選案件，雖經本院以94年度
    選訴字第15號判處有期徒刑5 年，褫奪公權9 年，嗣上訴於
    臺灣高等法院臺南分院，而後逃匿現通緝中，有該刑事判決
    書、臺灣高等法院臺南分院97年6 月17日97南分院鼎刑嚴96
    選上訴362 字第7814號函，及卷附臺灣高等法院被告前案紀
    錄表足參，並經本院依職權調該選舉案全部卷宗審酌後，認
    無需待易信助所涉賄選案確定後再進行本案之審理，辯護人
    主張「希望在易信助案件判決確定後，再進行本案」等語，
    為本院所不採，合先敘明。
  (二)關乎易信助決定發放選舉賄款金額及時點，並由乙○○交付
    賄款予甲○○、蘇永昌及由甲○○通知莊北晨等人前往向乙○○收取賄款以幫助易信助為賄選行為等情，觀之被告甲○○於選舉案之94年12月10日偵查中結證稱：我們第一次在
    李繼明住處，依在場人士討論結論，他們的意向決定以新臺
    幣（下同）1,000 元買票（詳見選舉案之94年度選他字第14
    6 號卷一第192 至195 頁，即本案偵卷第100 頁第102 頁反
    面，亦即附表(甲)欄甲○○證述編號2.）；到小龍女ＫＴＶ
    後又一起討論，易信助有點猶豫不決，在考慮何時發出是最
    恰當，李繼明說他也不敢決定，看易信助、乙○○自己的意
    思去決定，丁○○在場則比較少話，李繼明、丁○○、易信
    助走了之後，我和乙○○2 人仍在一起聊天，乙○○就抄了
    3 個人的電話給我，要我明天通知在12月2 日早上10點前，
    一定要去許參發家找乙○○拿錢，屆時他會在許參發家等他
    們3 人（詳見同上偵卷筆錄，即附表(甲)欄甲○○證述編號3.
    ），及易信助說陳樹吉方面以500 元買票了，我方以1,000
    元來買應該就可以了，在場的人都在那邊思考，就是因為怕
    12月2 日早上發1,000 元出去後，陳樹吉得知後再加碼，所
    以才在猶豫1,000 元要何時發出去比較適當（詳見同上偵卷
    筆錄，即附表(甲)欄甲○○證述編號10.）；陳義雄和我是朋
    友，因為陳義雄怕說他的名單被易信助的樁腳抄去了，怕易
    信助的樁腳因為不同派系的關係，不把錢發給他，所以要我
    把他應該拿的買票錢抽起來，由我私下再轉給他（詳見同上
    偵卷筆錄，即附表(甲)欄甲○○證述編號6.）等語，及被告乙○○於選舉案之94年12月9 日偵查中結證稱：我和易永村是
    同一個曾祖父，易信助是易永村的兒子，算是我的姪子，我
    幫易信助買票，係大埤鄉部分買票（見選舉案94年度選他字
    第146 號卷一第138 頁）；於選舉案之94年12月10日偵查中
    結證稱：我在94年11月30日上午9 時我跟莊北晨約在大埤鄉
    ○○村○○○路見面後把錢交給他，我交給他17萬元，錢我
    是用中型的信村裝著，我只有說拜託你了，名冊是11月25
    日就給了；在11月30日晚上9 點我把錢拿到趙禎雄家，錢我
    是用信封裝著，約4 、5 萬元，我也是說拜託他，名冊約在
    11月25、26日左右給的；在11月30日中午左右，我在大埤路
    交給蘇永昌的，我拿給他30萬元左右，錢我是用信封裝著的
    ，我直接拿給他他就曉得，在之前抄名冊時他就知道了，名
    冊約是在11月25日給的；在11月30日中午我在大埤的路上交
    給甲○○的，我直接交給他2 、3 萬元，我叫他帶著，他應
    該知道作何用，算是我們的默契，我沒有給他名冊，是隨機
    運用，他看到有必要買就自己去買；在11月30日中午11點左
    右我在大埤往湖潭的路上交給黃榮振的，我交給他約4 、50
    萬元，我拿給他，然後跟他說拜託，名冊是在11月25或26日
    左右交給他的；我把錢交給莊北晨、黃榮振、甲○○、蘇永
    昌、趙禎雄，也是要買他們及他們家人的票等語（詳見選舉
    案94年度選他字第146 號卷一第147 至148 頁，即本案偵卷
    第59頁至第62頁，亦即附表(甲)欄乙○○證述編號2.、3.、4.
    、5.、6.、7.），互核大致相符，並細繹其內容，可知上揭
    偵查中之證述均為其親身經歷，方可能為如此詳細之陳述。
    再佐以被告甲○○、乙○○2 人所涉之選舉案件，經法院判
    決有罪並宣告緩刑確定，有本院依職權調閱該選舉案全部卷
    宗及卷附之臺灣高等法院被告前案紀錄表足參【選舉案中關
    於乙○○部分經本院判處有期徒刑3 年，褫奪公權8 年，
    嗣經臺灣高等法院臺南分院撤銷改判處有期徒刑2 年，褫奪
    公權4 年，緩刑5 年，緩刑期間交付保護管束而確定；甲○○部分經本院判處有期徒刑1 年2 月，褫奪公權7 年，嗣
    經臺灣高等法院臺南分院撤銷改判處有期徒刑1 年2 月，減
    為有期徒刑7 月，褫奪公權2 年，緩刑5 年，緩刑期間交付
    保護管束而確定；蘇永昌部分經本院判處有期徒刑10月，
    褫奪公權7 年，嗣經臺灣高等法院臺南分院撤銷改判處有期
    徒刑10月，褫奪公權4 年，減為有期徒刑5 月，褫奪公權2
    年，再上訴最高法院經駁回上訴而確定；易信助部分經本
    院判處有期徒刑5 年，褫奪公權9 年，嗣經上訴於臺灣高等
    法院臺南分院，而後逃匿現通緝中】，準此，足認易信助確
    實已決定發放選舉賄款金額及時點，並由乙○○交付賄款予
    甲○○、蘇永昌及由甲○○通知莊北晨等人前往向乙○○收
    取賄款以幫助易信助為賄選行為，應屬明確。
  (三)然被告甲○○卻於選舉案之95年10月27日審理時結證稱：買
    票價1,000 元是我自己想的；在小龍女ＫＴＶ所提到的買票
    價1,000 元是選舉的常態，我想他（易信助）可能會這樣；
    針對陳義雄的部分，乙○○沒有拿錢給我等語（詳見本案偵
    卷第107 頁至第126 頁及本院卷第51頁之證人結文，即附表
    (乙)欄甲○○證述編號2.、3.、6.），及乙○○於選舉案之95
    年11月2 日審理時結證稱：我沒有拿2 、3 萬給甲○○，我
    只有拿要轉交給許決那包給他而已；沒有拿30萬元給蘇永昌
    ，請蘇永昌發錢等語（詳見本案偵卷第67至88頁及本院卷第
    50頁反面之證人結文，即附表(乙)欄乙○○證述編號1.、2.）
    ，並對照上揭被告甲○○、乙○○於選舉案偵查中所為之證
    述，可知被告甲○○、乙○○2 人前開選舉案審理中所為之
    證述，顯係為迴護易信助而為不實之陳述，其2 人所為當關
    乎易信助決定賄款金額、時點及由乙○○交付賄款予甲○○
    等事項，為虛偽之陳述，實足以影響易信助所涉違反公職人
    員選舉罷免法案件之裁判結果，洵堪認定。
  (四)又被告甲○○於選舉案之94年12月10日偵查中復結證稱：乙○○拿給我要轉交給蘇永昌等人的賄選款項是用黃色的信封
    紙裝起來，並用訂書機釘起來，上面寫著樁腳的名字、村莊
    名、票數，如果是10票，上面就寫10號，我已經忘記上面是
    寫什麼了，只記得樁腳名字、村莊名、票數（詳見選舉案之
    94年度選他字第146 號卷一第192 至195 頁，即本案偵卷第
    100 頁第102 頁背面，即附表(甲)欄甲○○證述編號7.），及
    我要莊北晨、郭吉雄、張得祿3 人在10點前去許參發家跟乙○○拿錢，講完我就走了，我知道那是買票的錢，樁腳所收
    到的名單是乙○○製作的，因為買票的名單是他經手的，最
    後出來的名單是1 小張的（詳見同上偵卷筆錄，即附表(甲)欄
    甲○○證述編號8.、9.）等語，再參以被告乙○○於選舉案
    之94年12月12日偵查中結證稱：94年12月2 日有委請甲○○
    通知張得祿、郭吉雄、莊北晨到許參發住處找我，並將交付
    渠等以豐岡村、北鎮村、北和村之買票錢；係透過黃榮振、
    甲○○將買票錢拿給蘇永昌等語（詳見本案偵卷第65至66頁
    ，亦即附表(甲)欄乙○○證述編號7.、10.），足知被告甲○○
    確實有轉交乙○○所託轉之選舉賄款予蘇永昌，並通知張得
    祿、郭吉雄、莊北晨向乙○○收取賄款等情，堪認明確。然
    被告甲○○卻於該選舉案審理中結證稱：乙○○叫我拿給蘇
    永昌的錢用信封裝著，是否要買票我不知道，乙○○只有交
    代要拿給蘇永昌而已；我是已經在地檢署關了10天，事後在
    拘留室才知道莊北晨、郭吉雄、張得祿去許參發家，跟乙○○拿買票的錢；我不知道乙○○製作的名單是要買票用的，
    有時候是聯絡人的名單或是什麼工作，那是我自己想的名單
    等語（詳見本案偵卷第107 至126 頁，即附表(乙)欄甲○○證
    述編號5.、4.、7.），互參被告甲○○於該選舉案偵查及審
    理中二者之證述，前後不一，其於選舉案審理中之證述，顯
    係虛偽，並足以影響易信助涉犯公職人員選舉罷免法案件之
    裁判結果，應堪認定。
  (五)另證人乙○○於選舉案之94年12月9 日之偵查中結證稱：易
    信助於94年11月初登記為大埤鄉長候選人後，親自拿手提紙
    袋，內裝200 萬元現金至我住處給我，向我表示要作為競選
    費用；我支出競選經費，不用向易信助報告，他全權授予我
    花用經費，我請莊北晨、趙禎雄、蘇永昌、甲○○、黃榮振
    等人製作名冊後，約於11月20日間，曾向易信助請示是否須
    買票，易信助當場表示本屆鄉長不要買票，我向他表示，如
    果沒有買票就無法當選大埤鄉長，易信助就沒有表示意見；
    支付必要費用後，餘則用於買票，錢都花光了等語（詳見選
    舉案94年度選他字第146 號卷一第138 至144 頁，即本案偵
    卷第54至58頁，亦即附表(甲)欄乙○○證述編號1.），然其於
    選舉案之95年11月2 日審理中卻結證稱：易信助說選舉開銷
    要拜託我，並交付200 萬元，當時我想法就是競選期間的費
    用支出，還有司機的工資、還有旗幟、拜票的背心、帽子、
    服務處成立的各種經費等，易信助沒有暗示買票的錢也包括
    在內；偵查中所述：「本次選舉預計的花費是7 、80萬元，
    易信助沒有交代要把錢剩下來（指上開200 萬元），以易信
    助參選5 次的經驗，應該知道要買票的事」意思是已經買完
    票了，事後跟易信助說，易信助才知道云云（詳見本案偵卷
    第67至88頁及本院卷第50頁反面證人結文，即附表(乙)欄乙○○證述編號3.、4.），其前後證述大相逕庭。惟衡以甲○○
    於選舉案之94年12月11日偵查中結證稱：易信助與丁○○一
    起到李繼明家，與乙○○、甲○○、李繼明共同討論選情，
    及陳樹吉以500 元買票，暨乙○○問易信助是否要加碼等語
    （詳見選舉案94年度選他字第146 號卷一第192 至195 頁，
    即本案偵卷第100 至102 頁，亦即附表(甲)欄甲○○證述編號
    1.），足知被告易信助確實知悉並參與該賄選行為，而被告
    乙○○竟於選舉案之審理中為如上所載之虛偽證述，顯係故
    意迴護易信助所為，致足生影響易信助涉犯賄選案件之裁判
    結果，堪以認定。
  (六)再觀之被告甲○○於選舉案之94年12月11日偵查中結證稱：
    我是小龍女ＫＴＶ的股東，12月1 日晚上是乙○○到小龍女
    ＫＴＶ載我去李繼明家的，．．．我們就進去他家坐，我和
    李繼明、乙○○三人談論選情，後來易信助和丁○○2 人一
    起過來，在場乙○○說陳樹吉以每票500 元在買票，乙○○
    問易信助是否要再加碼，易信助回答「再看看」等語（詳見
    選舉案之94年度選他字第146 號卷一第192 至195 頁，即本
    案偵卷第100 頁至第102 頁反面之偵訊筆錄，亦即如附表中
    (甲)欄關於甲○○證述編號1.），復佐以被告丁○○於選舉案
    之94年12月12日偵查中亦結證稱：我在調查筆錄中對甲○○
    所說「乙○○問易信助是否要再加碼，易信助說再看看」，
    我回答說甲○○所說實在，係實在，我在場有聽到易信助說
    再看看等語（詳見選舉案之94年度選他字第146 號卷二第11
    8 至120 頁，即本案偵卷第30頁反面至第32頁，亦即如附表
    所示(甲)欄關於丁○○之證述），互酌觀之，由此可知易信助
    已決定發放選舉賄款而僅就金額是否加碼仍處於觀望程度，
    應屬明確。然被告甲○○、丁○○卻分別就該項關乎易信助
    是否涉有賄選案情之重要關係事項，而被告甲○○於選舉
    案之審理時結證稱：在李繼明家，與乙○○、李繼明、易信
    助、丁○○談論隔天要發動車輛遊行等事，乙○○說陳樹吉
    買票500 元，易信助嘴巴碎碎念，不知道唸什麼云云（詳見
    本案偵卷第107 至126 頁反面及本院卷第51頁反面之證人結
    文，即如附表所示(乙)欄關於甲○○證述編號1.）；及被告
    丁○○亦於該選舉案之審理時結證稱：94年12月1 日在李繼
    明住處與小龍女KTV ，易信助跟乙○○討論選情，乙○○有
    跟易信助說陳樹吉以500 元買票，問易信助是否要加碼，易
    信助回答說陳樹吉做的不好，他不用買票云云（詳見本案偵
    卷第33頁背面至第43頁及本院卷第50頁之證人結文，即如附
    表所示(乙)欄關於丁○○之證述）等，均為不實之虛偽陳述，
    足認被告甲○○、丁○○2 人於上揭選舉案審理中所述之證
    述，顯足以影響易信助所涉違反公職人員選舉罷免法案件之
    裁判結果，應堪認定。
  (七)綜上所述，被告甲○○、乙○○及丁○○等3 人之辯護人為
    被告辯護稱：(一)甲○○陳述有交付賄款給蘇永昌，且有通知
    郭吉雄、張得祿、莊北晨去找乙○○，只是不清楚找乙○○
    的目的；(二)就丁○○、乙○○部分，公訴人未說明何時、何
    地易信助決定發放賄款等情，不足以構成偽證云云，殊屬無
    據，不足採信。被告甲○○、乙○○及丁○○等3 人於選舉
    案審理中所為之證述，顯係故意之虛偽陳述，並足以影響易
    信助涉犯公職人員選舉罷免法案件之裁判結果，均如前述，
    本案事證已臻明確，其3 人之犯行均堪以認定。
五、論罪科刑之理由：
  (一)按刑法上偽證罪，不以結果發生為要件，一有偽證行為，無
    論當事人是否因而受有利或不利之判決，均不影響其犯罪成
    立。而該罪所謂於案情有重要關係事項，則係指該事項有無
    ，足以影響於裁判結果者而言（最高法院71年臺上字第8127
    號判例參照）。故所謂於案情有重要關係事項，應係指該事
    項有無，足以影響於裁判結果，並與案件真正事實相悖，足
    以陷偵查或審判於錯誤危險者而言。蓋證人就此種事項為虛
    偽陳述，則有使偵查、裁判陷於錯誤之危險，故以之為偽證
    罪。本案被告甲○○、乙○○、謝嘉宏等3 人於另案被告易
    信助被訴違反公職人員選舉罷免法案件，關乎易信助有無決
    定發放賄款金額、時點，及甲○○有無交付賄款與蘇永昌及
    通知莊北晨、張得祿、郭吉雄向乙○○收取賄款等之就案情
    有重要關係之事項，為如附表乙欄內容之虛偽陳述，自屬對
    案情有重要關係之事項。核被告甲○○、乙○○、謝嘉宏等
    3 人所為，均係犯刑法第168 條之偽證罪。
  (二)查被告丁○○前因違反公職人員選舉罷免法案件經本院於91
    年6 月11日判處有期徒刑6 月，如易科罰金以300 元折算1
    日，褫奪公權2 年，經上訴臺灣高等法院臺南分院及最高法
    院，均經駁回上訴而確定，92年5 月29日易科罰金甫執行完
    畢，有臺灣高等法院被告前案紀錄表1 件在卷可參，其於5
    年內故意再犯本件有期徒刑以上之罪，為累犯，應依刑法第
    47條第1 項之規定，加重其刑。
  (三)爰審酌被告3 人均於審判中以證人身分具結後，罔顧法律上
    應為真實陳述之義務，為迴護另案被告易信助，竟為虛偽陳
    述，其影響真實發現及對犯罪審判甚大，而刑事訴訟法採行
    改良式當事人進行主義，對於犯罪事實之認定，除依憑物理
    性證據認定外，諸多仰賴被告以外之人供述證據，自不容被
    告以外之人，於法院作證時任意為不實供述，因而妨害法院
    依正當法律程序，為真實發現及人權保障，對司法審判之正
    確性產生危害，且浪費國家司法資源，其犯罪之目的、手段
    ，及被告甲○○與易信助、被告乙○○均同村之人，被告乙○○與易信助為叔姪關係，暨被告3 人於犯罪後均飾詞狡辯
    ，犯罪後態度不佳等一切情狀，各量處如主文所示之刑，以
    資儆懲。
  (四)末按犯罪在96年4 月24日以前者，除另有規定外，有期徒刑
    、拘役或罰金，減其刑期或金額2 分之1 ，並應於判決主文
    同時諭知其宣告刑及減得之刑，中華民國九十六年罪犯減刑
    條例第2 條第1 項第3 款、第7 條分別定有明文。本案被告
    3 人之犯罪時間各為在95年10月27日、95年10月30日、95年
    11月2 日等，均係在96年4 月24日以前，所犯之罪合於前揭
    條例規定，又無不予減刑情事，自應依上開規定，於裁判時
    依法減其宣告刑2 分之1 為如主文所示。
六、應適用之法律：
  (一)刑事訴訟法第299 條第1項前段。
  (二)刑法第168 條、第47條第1 項，中華民國九十六年罪犯減刑
    條例第2 條第1 項第3 款、第7 條。
本案經檢察官丙○○到庭執行職務。
中    華    民    國    97    年    11    月    18    日
                  刑事第四庭    審判長法  官  吳福森
                                      法  官  曾鴻文
                                      法  官  李淑惠
以上正本證明與原本無異。
如不服本判決，應於判決收受後10日內，向本院提出上訴狀（須
附繕本）。
                                      書記官  林佳慧
中    華    民    國    97    年    11    月    18    日
  附  表：
┌───┬──────────────┬──────────────┐
│      │偵查中之證述（簡稱(甲)欄）    │審理中之證述（簡稱(乙)欄）    │
├───┼──────────────┼──────────────┤
│甲○○│94年12月10日、11日證述內容略│95年10月27日證述內容略以：  │
│之證述│以：                        │1、在李繼明家，與乙○○、李 │
│      │1、在李繼明家，與乙○○、李 │   繼明、易信助、丁○○談論 │
│      │   繼明、易信助、丁○○談論 │   隔天要發動車輛遊行等事， │
│      │   選情，乙○○問易信助是否 │   乙○○說陳樹吉買票500 元 │
│      │   要加碼，易信助回答再看看 │   ，易信助嘴巴碎碎念，不知 │
│      │   。                       │   道唸什麼。               │
│      │2、當時討論已經決定買票價為 │2、買票價1000元是我自己想的 │
│      │   1,000 元。               │   。                       │
│      │3、在小龍女KTV ，易信助猶豫 │3、在小龍女KTV ，所提到的買 │
│      │   不決，考慮何時發放。     │   票價1000元，是選舉的常態 │
│      │   最後決定於94年12月2 日發 │   ，我想他 (易信助)可能 會 │
│      │   放。                     │   這樣。                   │
│      │4、丁○○是李繼明或易信助之 │4、我是已經在地檢署關了10 天│
│      │   跟班。                   │   ，事後在拘留室才知道莊北 │
│      │5、易信助之競選總負責人是易 │   晨、郭吉雄、張得祿去許參 │
│      │   明宏，李繼明僅為掛名總幹 │   發家，跟乙○○拿買票的錢 │
│      │   事。                     │   。                       │
│      │6、陳義雄要求被告甲○○將其 │5、乙○○叫我拿給蘇永昌的錢 │
│      │   應拿之買票錢抽起來，由被 │   用信封裝著，是否要買票我 │
│      │   告甲○○私下交付。       │   不知道，乙○○只有交代要 │
│      │7、乙○○要被告甲○○轉交蘇 │   拿給蘇永昌而已。         │
│      │   永昌等人之賄選款項，是用 │6、針對陳義雄的部分，乙○○ │
│      │   黃色信封紙裝起來，並用釘 │   沒有拿錢給我。           │
│      │   書機釘起來，上面寫樁腳的 │7、我不知道乙○○製作的名單 │
│      │   名字、村莊名、票數等。   │   是要買票用的。有時候是聯 │
│      │8、在莊北晨、郭吉雄、張得祿 │   絡人的名單或是什麼工作， │
│      │   家，要求渠等10點前去許三 │   那是我自己想是名單。     │
│      │   發家跟乙○○拿買票的錢。 │                            │
│      │9、樁腳所收到的名單是乙○○ │                            │
│      │   製作的，因為買票的名單是 │                            │
│      │   乙○○經手的，最後出來的 │                            │
│      │   名單是一小張的。         │                            │
│      │10、易信助說，陳樹吉以500 元│                            │
│      │    買票，我方以1,000 元買票│                            │
│      │    即可，但因擔心陳樹吉加碼│                            │
│      │    而猶豫。                │                            │
├───┼──────────────┼──────────────┤
│丁○○│94年12月12日證述內容略以：  │95年10月30日證述內容略以：  │
│之證述│94年12月1 日晚間10時許，在田│94年12月1 日晚間10時許，在田│
│      │寬裕所營小龍女KTV 吃宵夜時，│寬裕所營小龍女KTV 吃宵夜時，│
│      │甲○○所供述之（略以：）「易│乙○○跟易信助說陳樹吉以500 │
│      │明宏問易信助是否要再加證述內│元買票，問易信助是否要加碼，│
│      │容：碼，易信助回答再看看」等│易信助回答說陳樹吉做的不好，│
│      │語，內容屬實。              │他不用買票。                │
├───┼──────────────┼──────────────┤
│乙○○│94年12月2 日、9 日、10日、12│95年11月2 日證述內容略以：  │
│之證述│日證述內容略以：            │1、我沒有拿2 、3 萬元給田寬 │
│      │1、易信助於94年11月初登記參 │   裕，我只有拿要轉交給許決 │
│      │   選大埤鄉長候選人後，親自 │   那包給他而已。           │
│      │   拿200 萬現金到我住處給我 │2、沒有拿30萬元給蘇永昌，請 │
│      │   ，支付必要費用後，餘則用 │   蘇永昌發錢。             │
│      │   於買票。                 │                            │
│      │2、94年11月30日上午9 點在大 │3、易信助說選舉開銷要拜託我 │
│      │   埤鄉○○村○○路，交付用 │   ，並交付200 萬元。當時我 │
│      │   中型信封裝的現金17 萬 ， │   想法就是競選期間的費用支 │
│      │   名冊則於11月25日即已交付 │   出，還有司機的工資、還有 │
│      │   。                       │   旗幟、拜票的背心、帽子、 │
│      │3、94年11月30日晚上用信封裝4│   服務處成立的各種經費等。 │
│      │   、5 萬元，拿到趙禎雄家， │   易信助沒有暗示買票的錢也 │
│      │   名冊於11月25日或26 日 交 │   包括在內。               │
│      │   付，是北鎮村之買票錢。   │4、偵查中所述：「本次選舉預 │
│      │4、94年11月30日中午用信封裝 │   計的花費是7 、80萬元，易 │
│      │   約30萬元，在大埤路交給蘇 │   信助沒有交代要把錢剩下來 │
│      │   永昌，名冊於11月25 日 交 │    (指上開200 萬元)， 以易 │
│      │   付。                     │   信助參選5 次的經驗，應該 │
│      │5、94年11月30日中午直接交給 │   知道要買票的事。」意思是 │
│      │   甲○○2 、3 萬元，要田寬 │   已經買完票了，事後跟易信 │
│      │   裕隨機運用，有需要就買。 │   助說，易信助才知道。     │
│      │6、94年11月30日中午11時左右 │                            │
│      │   在大枇往湖潭路上交付給黃 │                            │
│      │   榮振4 、50萬元，名冊於11 │                            │
│      │   月25日或26日交付。       │                            │
│      │7、94年12月2 日有委請甲○○ │                            │
│      │   通知張得祿、郭吉雄、莊北 │                            │
│      │   晨到許參發住處找我，並將 │                            │
│      │   交付渠等以豐岡村、北鎮村 │                            │
│      │   、北和村之買票錢。       │                            │
│      │8、交付給郭吉雄10幾萬，張得 │                            │
│      │   祿也是10幾萬。           │                            │
│      │9、名冊部分，南和村、北和村 │                            │
│      │   、豐田村、松北村，分別由 │                            │
│      │   蘇永昌、莊北晨、蘇永昌（ │                            │
│      │   負責部分）、郭吉雄負責， │                            │
│      │   張得祿部分沒有名冊，北鎮 │                            │
│      │   村由趙禎雄處理。         │                            │
│      │10、係透過黃榮振、甲○○將買│                            │
│      │    票錢拿給蘇永昌。        │                            │
│      │11、本次選舉預計的花費是7 、│                            │
│      │    80萬元，易信助沒有交代要│                            │
│      │    把錢剩下來 (指上開200 萬│                            │
│      │    元)， 以易信助參選5 次的│                            │
│      │    經驗，應該知道要買票的事│                            │
│      │    。                      │                            │
└───┴──────────────┴──────────────┘
附錄本案論罪科刑法條全文：
中華民國刑法第168條(偽證罪)
於執行審判職務之公署審判時或於檢查官偵查時，證人、鑑定人
、通譯於案情有重要關係之事項，供前或供後具結，而為虛偽陳
述者，處7年以下有期徒刑。


司法院資訊處製作；財團法人民間司法改革基金會備份。
